臺灣臺南地方法院臺南簡易庭民事判決
109年度南簡字第1096號
原      告  陳安（原名陳靜娟）

訴訟代理人  李孟仁律師（法扶律師）
被      告  陳原啟  
上列當事人間請求確認本票債權不存在事件，本院於民國109年1
1月4日言詞辯論終結，判決如下：
    主  文
確認被告所持有如附表所示之本票，對原告之票據及利息請求權
均不存在。
訴訟費用由被告負擔。 
    事實及理由
壹、程序方面 
一、按確認法律關係之訴，非原告有即受確認判決之法律上利益
    者，不得提起之，民事訴訟法第247條第1項前段定有明文。
    所謂即受確認判決之法律上利益，係指法律關係之存否不明
    確，原告主觀上認其在法律上之地位有不安之狀態存在，且
    此種不安之狀態，能以確認判決將之除去者而言（最高法院
    52年台上字第1240號判例要旨參照）。原告主張如附表所示
    本票1紙（下稱系爭本票）之票據及利息請求權均不存在。
    然為被告所否認，堪認兩造對於上開請求權存否不明確，致
    原告在私法上地位有不安之狀態存在，而此狀態能以確認判
    決除去，是原告提起本件確認之訴，應認有即受確認判決之
    法律上利益。 
貳、實體方面 　　
一、原告起訴主張：
　㈠訴之聲明：如主文第1項所示。　
　㈡被告持有原告所簽立之系爭本票，應自發票日即民國99年7月
    19日起算3年時效，而於102年7月19日時效屆滿。被告遲至1
    09年4月28日始持系爭本票向本院聲請裁定，經本院於109年
    5月1日以109年度司票字第1320號裁定（下稱系爭本票裁定
    ）准予強制執行，系爭本票之付款請求權已因罹於時效而消
    滅，原告自得為時效抗辯及拒絕付款。又依民法第146條本
    文規定，主權利因時效消滅者，其效力及於從權利。系爭本
    票之債權請求權既已因罹於時效而消滅，則其從權利即利息
    請求權，亦應隨同消滅。爰依法提起本件訴訟，請求確認系
    爭本票之票據債權及利息請求權均不存在。
二、被告則以下列情詞資為抗辯： 
　  系爭本票係由原告所簽發，其自應負票據責任；被告尋找原
    告很久，最後才向鈞院聲請裁定准予強制執行。
三、得心證之理由：
　㈠按在票據上簽名者，依票上所載文義負責；本票未載到期日
    者，視為見票即付；票據上之權利，對本票發票人，自到期
    日起算；見票即付之本票，自發票日起算，3年間不行使，
    因時效而消滅，票據法第5條第1項、第120條第2項、第22條
    第1項前段分別定有明文。又時效完成後，債務人得拒絕給
    付，民法第144條第1項亦有明文。
　㈡查被告持有原告簽立之系爭本票，被告於109年4月28日持系
    爭本票向本院聲請裁定，經本院於109年5月1日以系爭本票
    裁定准予強制執行乙情，有原告提出之系爭本票裁定、系爭
    本票影本為證（見補字卷第11、12頁），並經本院依職權調
    取本院109年度司票字第1320號本票裁定強制執行事件卷宗
    核閱無訛，堪認為真。而系爭本票係原告所簽發，發票日為
    99年7月19日，未載到期日，有系爭本票在卷可稽。揆諸上
    開法律規定，系爭本票為見票即付之本票，其票據請求權應
    自發票日即99年7月19日起算3年，至102年7月19日即時效完
    成。被告遲至109年4月28日始持系爭本票向本院聲請裁定准
    予強制執行，且被告並未舉證證明其於時效完成前有何中斷
    時效行為，則系爭本票之票據請求權已逾3年之時效期間，
    經原告抗辯後，該請求權即因罹於時效而消滅，故原告請求
    確認系爭本票之票據請求權不存在，即屬有據。
　㈢次按利息債權為從權利；已屆期之利息債權，因具有獨立性
    ，而有法定（5年）請求權時效期間之適用。而主權利因時
    效消滅者，其效力及於從權利，民法第146條本文定有明文
    。該從權利應包括已屆期之遲延利息在內，此觀該條文立法
    理由：「謹按權利有主從之別，從權利之時效，雖未完成，
    而主權利既因時效而消滅，則從權利亦隨之消滅，此蓋以從
    隨主之原則也。」即明。債權人固應予保護，然因債權人之
    事由，使權利處於睡眠狀態，則為期交易安全、維持社會秩
    序，而有時效制度之設計。債務人於時效完成時，得行使抗
    辯權。一經行使抗辯權，該當權利之請求權即歸於消滅，從
    權利之時效雖未完成，亦隨之而消滅。（最高法院99年度第
    5次民事庭會議決議參照）。是以，系爭本票之票據請求權
    因罹於時效而消滅，已如上述，則基於前開票據請求權而生
    之利息請求權，係從屬於票據請求權之從權利，亦應隨同主
    債權之請求權而消滅 。
四、綜上所述，原告請求確認被告持有之系爭本票之票據及利息
    請求權均不存在，為有理由，爰判決如主文第1項所示。 
五、訴訟費用負擔之依據：民事訴訟法第78條。 
中　　華　　民　　國　　109 　年　　11　　月　　18　　日
                  臺南簡易庭  法  官  陳尹捷
以上正本係照原本作成。
如不服本判決，應於判決送達後20日內，向本院提出上訴狀並表
明上訴理由，如於本判決宣示後送達前提起上訴者，應於判決送
達後20日內補提上訴理由書（須附繕本）。
如委任律師提起上訴者，應一併繳納上訴審裁判費。
中　　華　　民　　國　　109 　年　　11　　月　　18　　日
                              書記官　曾美滋
 附表：　　　　　　　　　　　　　　
 發  票  日  票面金額（新臺幣） 被告請求之金額 到期日  利息起算日  (即提示日) 票據號碼 99年7月19日   10萬元 9萬9,000元 未  載 99年8月19日 CH726588